【裁判字號】    99,台上,1668
【裁判日期】    990325
【裁判案由】    強盜
【裁判全文】
最高法院刑事判決            九十九年度台上字第一六六八號
上  訴  人  甲○○
選任辯護人  紀錦隆律師
上列上訴人因強盜案件，不服台灣高等法院高雄分院中華民國九
十八年十二月二十三日第二審更審判決（九十八年度上更(一)字第
一一五號，起訴案號：台灣高雄地方法院檢察署九十七年度偵字
第一九九五四號），提起上訴，本院判決如下：
    主  文
上訴駁回。
    理  由
按刑事訴訟法第三百七十七條規定，上訴於第三審法院，非以判
決違背法令為理由，不得為之。是提起第三審上訴，應以原判決
違背法令為理由，係屬法定要件。而上訴第三審法院之案件，是
否以判決違背法令為上訴理由，應就上訴人之上訴理由書狀加以
審查，如果上訴理由書狀並未依據卷內訴訟資料，具體指摘原判
決不適用何種法則或如何適用不當，或所指摘原判決違法情事，
顯與法律規定得為第三審上訴理由之違法情形，不相適合時，均
應認其上訴為不合法律上之程式，予以駁回。至原判決究有無違
法，與上訴是否以違法為理由，係屬二事。本件原審經審理結果
，認為上訴人甲○○攜帶兇器竊盜，為脫免逮捕而當場施以強暴
之犯行明確，因而撤銷第一審所為科刑之判決，改判論處上訴人
攜帶兇器犯準強盜罪罪刑，已詳敘調查、取捨證據之結果及憑以
認定犯罪事實之心證理由。並就上訴人否認犯行之供詞及其所辯
各語認非可採，予以論述。查刑法第三百二十九條關於竊盜、搶
奪，因防護贓物、脫免逮捕或湮滅罪證，而當場施以強暴、脅迫
者，以強盜論之規定，其所謂當場，於時間上，應指行為人犯罪
實行甫結束，尚處於未能確保贓物、未脫離追捕或犯罪情狀猶然
存在而與實行時無異之境況者而言，於空間上，實行竊盜或搶奪
之犯罪現場固屬之，犯罪現場週遭與其直接鄰接而為自該現場視
線所及之處所亦然，甚而已離開現場，但猶在追捕者跟蹤、追躡
中且始終未離開追捕者視線之情形，仍不失為當場。蓋立法者將
竊盜或搶奪行為人，基於防護贓物、脫免逮捕或湮滅罪證之目的
，而有上揭施以強暴、脅迫行為，達於使人難以抗拒之程度，擬
制為強盜罪，乃因上開具體事由所導致之強暴、脅迫，苟係於取
財行為甫結束之際，發生於行為現場或該處視線所及甚而躡蹤所
經之處所，則此等強暴、脅迫行為，縱未經利用為取財之手段，
亦與取財行為間，有時、空之緊密連接關係，對被害人人身自由
、安全之危害，與藉強暴、脅迫手段取財之強盜行為不分軒輊，
故使與強盜行為同其處罰。原判決援引被害人乙○○、丙○○二
人之指訴及上訴人於偵查中之供詞，以上訴人竊得乙○○之父所
有機車後，騎乘於該機車上，甫行駛至竊車現場週遭，距該現場
僅約五十公尺遠之處所，即為返回失車現場之被害人二人目擊發
現並趨前攔阻，上訴人於自該現場目視所及範圍內之處所，遭被
害人二人追捕之際，為脫免逮捕，而持扳手刺傷被害人二人，施
以強暴，其強暴行為自屬於竊盜現場為之，已於理由內詳為論述
，於法並無違誤。上訴意旨以其竊車與遭被害人發覺之地點，分
屬二處，並不相同，且被害人係上訴人已竊車得手後，始適巧於
上開處所發現上訴人，上訴人於斯時始發生為脫免逮捕而持械攻
擊被害人之行為，已非竊盜現場，指摘原判決適用法則不當云云
，純係對原判決就上開法律疑義所為適法之闡述，徒憑其主觀上
之顯然誤解，任意指摘，客觀上顯不足據以辨認原判決具備違背
法令之形式要件。而原判決就上訴人否認強盜犯行，所辯其係一
時不慎始持扳手劃傷被害人二人，非有意施暴，且未達使被害人
二人難以抗拒之程度云云，亦以上訴人為脫免逮捕，持末端業經
磨平為一字型，已非屬利器之Ｔ型扳手，接連揮刺徒手之被害人
二人成傷，且丙○○右乳下內側七公分處胸腔所受之傷，長四公
分，寬０．八公分，深竟達九公分，穿透衣物及胸腔深處，且接
近心臟部位，曾經送醫院急診並輸血，足見上訴人用力之猛，施
暴情節嚴重，核與於逃離之際，出於本能反應之消極單純抵抗行
為顯然不同，係屬積極性之侵害，客觀上並已達使被害人難以抗
拒之程度，且此認定要不因其嗣雖經被害人合力制伏而受影響，
上訴人所辯上情，殊非可採等語，予以指駁。上訴意旨以被害人
二人均供承彼等並不知所受傷害係上訴人持扳手攻擊所造成等語
，足徵其係暗中持扳手防禦，未正面以之壓制被害人二人之防禦
，僅屬出於脫免逮捕所為之單純掙脫行為，尚非施暴，且客觀上
難認已達使被害人二人難以抗拒之程度，指摘原判決不當云云，
則係就屬原審採證認事職權之適法行使及原判決已說明之事項，
徒憑己見，任意指摘為違法，且仍為單純事實之爭執，亦顯非適
法之第三審上訴事由。依上揭說明，本件上訴為違背法律上之程
式，應予駁回。
據上論結，應依刑事訴訟法第三百九十五條前段，判決如主文。
中    華    民    國  九十九  年    三    月  二十五  日
                      最高法院刑事第四庭
                          審判長法官  張  淳  淙
                                法官  劉  介  民
                                法官  蔡  彩  貞
                                法官  吳  信  銘
                                法官  徐  文  亮
本件正本證明與原本無異
                                      書  記  官
中    華    民    國  九十九  年    四    月    九    日
                                                     ｍ

司法院資訊處製作；財團法人民間司法改革基金會備份。
